【裁判字號】    92,訴,7
【裁判日期】    920224
【裁判案由】    搶奪
【裁判全文】
臺灣嘉義地方法院刑事判決                              九十二年度訴字第七號
    公  訴  人  臺灣嘉義地方法院檢察署檢察官
    被      告  甲○○  女三十.
右列被告因搶奪案件，經檢察官提起公訴（九十一年度偵字第五三六二號），本院判
決如左：
    主  文
甲○○無罪。
    理  由
一、公訴意旨略以：緣被告甲○○與告訴人丙○○原係配偶關係，雙方育子乙○○，
    告訴人嗣與案外人郭美玉再婚。被告甲○○於民國九十年十一月四日下午六時許
    ，偕同案外人吳建成至告訴人丙○○位於嘉義縣水上鄉三和村新和庄二十九號住
    處，談論乙○○之教養問題，詎雙方一言不合，頓生爭執，案外人吳建成與告訴
    人丙○○進而相互扭打，其間告訴人丙○○腰際佩掛之門號000000000
    0號、摩托羅拉牌、ＣＤ九二八型（俗稱小海豚）行動電話一具掉落在地，案外
    人郭美玉見狀拾起並交予告訴人丙○○撥打電話，詎料，被告甲○○竟意圖為自
    己不法之所有，徒手搶奪告訴人丙○○手上所執上揭手機一支，得手後離去，因
    認被告甲○○涉犯刑法第三百二十五條第一項之搶奪罪嫌等語。
二、按犯罪事實應依證據認定之，無證據不得推定其犯罪事實，刑事訴訟法第一百五
    十四條定有明文。復按刑法上之搶奪罪，係以意圖為自己或第三人不法之所有為
    構成要件之一，此種據為所有之意思，必須於搶奪時即已存在，苟當時並無據為
    所有之意，迨其後因他項原因拒不交還，仍與該罪之要件不符，即不得遽以搶奪
    論，最高法院二十年度上字第一二二八號著有判例可資參照。
三、公訴人認被告甲○○涉有搶奪罪嫌，無非以告訴人丙○○之指訴，證人郭美玉、
    乙○○之證言，以及中華電信股份有限公司臺灣南區電信分公司嘉義營運處九十
    一年四月三日嘉服二查字第九一○四○三一號函之書證，為其論據。訊據被告甲○○固坦承於公訴意旨所指時、地取走告訴人丙○○所有行動電話一具，惟堅詞
    否認有何犯行，辯稱，當時並非貪圖告訴人丙○○之財物而取走其行動電話，只
    不過心想告訴人丙○○假使沒有行動電話可以使用，就會為此前來拜訪自己，得
    令告訴人丙○○之配偶劉美玉氣憤等語。
四、經查，被告甲○○與告訴人丙○○原係配偶關係，雙方育子乙○○，八十五年三
    月二十五日離婚，告訴人丙○○嗣於八十八年九月十六日與案外人郭美玉再婚，
    復有法務部戶役政連結作業系統、全戶戶籍資料查詢結果各一份在卷可按（九十
    年度發查字第一二一六號卷第十八頁，本院卷第二十二頁至第二十八頁）。又被
    告甲○○確於九十年十一月四日下午六時許，偕同案外人吳建成至告訴人丙○○
    位於嘉義縣水上鄉三和村新和庄二十九號住處，談論乙○○之教養問題，嗣雙方
    一言不合，頓起爭執，案外人吳建成與告訴人丙○○進而相互扭打，其間告訴人
    丙○○腰際佩掛之門號0000000000號、摩托羅拉牌、ＣＤ九二八型（
    俗稱小海豚）行動電話一具掉落在地，案外人郭美玉見狀拾起並交予告訴人丙○○撥打電話，被告甲○○見狀，即未經告訴人丙○○同意，趁其不備，徒手取走
    告訴人丙○○手執之上揭行動電話一具，拒不返還而離去等情，業據被告甲○○
    於審理時坦承無諱（本院卷第十六頁至第十七頁審判筆錄），核與告訴人丙○○
    陳述情節相符，並經證人郭美玉、乙○○於偵查、審理時證述屬實（九十年度發
    查字第一二一六號卷第十六頁反面至第十七頁、第二十四頁至第二十五頁訊問筆
    錄，本院卷第十九頁審判筆錄）。
五、被告甲○○雖然未經告訴人丙○○同意，逕自從告訴人丙○○手中取走前開行動
    電話一具，客觀上已破壞告訴人丙○○對於前開行動電話之支配持有關係，進而
    建立自己對於該行動電話之支配持有關係，均如前述。惟查，被告甲○○與告訴
    人丙○○本係夫妻關係，八十五年三月二十五日離婚，告訴人丙○○嗣於八十八
    年九月十六日與案外人劉美玉再婚，亦經敘明。而被告甲○○取走告訴人丙○○
    所有行動電話之際，二人正因其等之子乙○○管教問題發生爭執及肢體衝突，告
    訴人丙○○之配偶劉美玉斯時在場等情，為被告甲○○、告訴人丙○○、證人郭
    美玉、證人吳建成、證人乙○○等同陳無訛（九十年度發查字第一二一六號卷第
    二十二頁至第二十五頁訊問筆錄）。則以被告甲○○拿取行動電話當時之情境而
    言，告訴人丙○○與被告甲○○本係夫妻，曾有親暱關係，被告甲○○見告訴人
    丙○○現任配偶即證人郭美玉在旁，且為其子乙○○教養問題頓生爭吵衝突，偕
    同到場之證人吳建成又與人丙○○發生扭打，被告甲○○非無可能出於報復告訴
    人丙○○或妒嫉證人郭美玉之心理進而拿取告訴人丙○○之行動電話，並且拒不
    返還。又查，告訴人丙○○所有0000000000號行動電話門號，自九十
    年十一月一日起九十年十一月十六日止查無任何通聯紀錄，該門號並於九十年十
    一月十六日退租迄今，有中華電信股份有限公司臺灣南區電信分公司嘉義營運處
    九十一年四月三日嘉服二查字第九一○四○三一號函一份在卷足稽（九十年度發
    查字第一二一六號第二十七頁），準此而言，苟被告甲○○確係出於不法所有之
    意圖，而於九十年十一月四日取走告訴人丙○○之行動電話，既然具不法所有之
    意圖，諒其應居於該行動電話支配地位使用門號通信始為合理，但是，客觀上卻
    無任何通聯紀錄存在，公訴人復未能夠及時查得被告甲○○是否曾以其他行動電
    話門號晶片插卡使用告訴人丙○○所有行動電話之相關資料，本院自難僅憑被告
    甲○○與前夫因子女管教問題爭吵衝突下取走行動電話之單純事實逕而推論被告
    甲○○於行為時主觀上確有不法所有之意圖。雖然，被告甲○○迄今仍然未克返
    還告訴人丙○○遭取走之前開行動電話，業據被告甲○○於偵查及審理時坦承在
    卷（九十一年度偵字第五三六二號卷第十一頁反面至第十二頁訊問筆錄、本院卷
    第十七頁審判筆錄），被告甲○○對此自承尋覓不著，但事後已購買其他款式行
    動電話返還告訴人丙○○等語（本院卷第十七頁審判筆錄），此情亦為告訴人丙○○所是認（本院卷第十八頁審判筆錄），是被告甲○○事後已有返還他物代之
    等舉措，無由自未予返還之事實徵得被告甲○○於案發之初主觀上確存有不法所
    有之意圖。
六、綜前所陳，被告甲○○雖然未經告訴人丙○○同意即趁其不備拿走告訴人丙○○
    手中所執之行動電話一具，但其行為之際，被告甲○○正與其前夫即告訴人丙○○為子女教養問題發生爭執衝突，告訴人丙○○現任配偶即證人郭美玉斯時亦在
    一旁，依常情而言，被告甲○○取走該行動電話非無可能出於報復或妒嫉心理，
    被告甲○○所辯，並非純屬子虛。此外，亦無任何證據得以證明被告甲○○確曾
    居於支配地位使用該行動電話或門號，被告甲○○且於事後以他款行動電話返還
    告訴人丙○○。凡此種種，要難認為被告甲○○破壞告訴人丙○○對於上揭行動
    電話支配持有之初，其主觀上確實存在不法所有之意圖。既然未能徵得被告甲○○確於行為時即具備不法所有之意圖，揆諸首開說明，所為自與刑法上搶奪罪之
    構成要件，要屬有間。此外，查無其他積極證據得認被告甲○○確有公訴人所指
    之犯行，不能證明被告甲○○犯罪，自應為無罪之諭知，以免冤抑。
據上論斷，應依刑事訴訟法第三百零一條第一項，判決如主文。
本案經檢察官黃正雄到庭執行職務。
中      華      民      國    九十二    年      二      月    二十四    日
                                  臺灣嘉義地方法院刑事第二庭
                                      法  官  張  道  周
右正本證明與原本無異。
如不服本判決，應於判決送達後十日內向本院提出上訴狀( 應附繕本 )。
中      華      民      國    九十二    年      二      月    二十四    日
                                      書記官  王  佩  湘


司法院資訊處製作；財團法人民間司法改革基金會備份。
